【裁判字號】    99,台抗,202
【裁判日期】    990311
【裁判案由】    確認婚姻無效等
【裁判全文】
最高法院民事裁定              九十九年度台抗字第二○二號
再 抗告 人  甲○○
訴訟代理人  羅宗賢律師
上列再抗告人因與相對人乙○○間請求確認婚姻無效等事件，對
於中華民國九十八年十二月二十九日台灣高等法院台中分院裁定
（九十八年度家抗字第二一號），提起再抗告，本院裁定如下：
    主  文
再抗告駁回。
再抗告訴訟費用由再抗告人負擔。
    理  由
按對於抗告法院所為抗告有無理由之裁定再為抗告，僅得以其適
用法規顯有錯誤為理由，此觀民事訴訟法第四百八十六條第四項
之規定自明。又所謂適用法規顯有錯誤，係指原法院就其取捨證
據所確定之事實適用法規顯有錯誤而言，不包括認定事實不當之
情形在內。本件原法院以：兩造結婚時未約定共同法定住所，但
均設籍且實際居住於屏東縣高樹鄉○○村○○鄰○○路十六號處
之事實，為兩造所不爭，則依民法第一千零二條第二項之規定，
自應以兩造前開共同戶籍地推定為其住所。雖有實務見解認為，
在夫妻之住所，未為協議或協議不成時，亦未曾聲請法院定之，
且無夫妻共同戶籍地可推定時，依民事訴訟法第五百六十八條第
一項前段所謂離婚之訴專屬「夫妻之住所地」之法院管轄，應解
為「夫、妻之住所地」或「夫妻之住所地」，亦即兼含「夫之住
所地」及「妻之住所地」。惟再抗告人自民國八十九年二月二十
五日與相對人結婚，九十三年十一月二十九日取得我國國籍，於
九十四年十二月十九日初設戶籍登記，原住屏東縣高樹鄉○○村
○○鄰○○路十六號相對人戶內，又於九十七年九月二十二日遷
出彰化縣芳苑鄉○○村○鄰○○路○段三三六號，嗣於九十八年
一月六日遷出台中縣豐原市○○路七九九巷八一弄五八號，並於
九十八年七月八日向台灣台中地方法院（下稱台中地院）提起訴
訟，請求確認婚姻無效等。惟按住所之設定，依一定之事實，足
認以久住之意思，住於一定之地域，為民法第二十條所明定，我
國民法關於住所之設定，兼採主觀主義及客觀主義之精神，必須
主觀上有久住一定地域之意思，客觀上有住於一定地域之事實，
該一定之地域始為住所，住所並不以登記為必要。依其規定，再
抗告人住所之設定是否符合客觀要件及主觀要件，誠有疑義。揆
諸上開規定，台中地院依職權將本件訴訟移送台灣屏東地方法院
管轄，依法並無違誤等語，核無適用法規顯有錯誤。至再抗告意
旨所指，與適用法規顯有錯誤無涉，不合民事訴訟法第四百八十
六條第四項之規定，自難謂為合法。
據上論結，本件再抗告為不合法。依民事訴訟法第四百九十五條
之一第二項、第四百八十一條、第四百四十四條第一項、第九十
五條、第七十八條，裁定如主文。
中    華    民    國  九十九  年    三    月   十一   日
                      最高法院民事第四庭
                          審判長法官  劉  延  村
                                法官  許  澍  林
                                法官  黃  秀  得
                                法官  許  正  順
                                法官  魏  大  喨
本件正本證明與原本無異
                                      書  記  官
中    華    民    國  九十九  年    三    月  二十三  日
                                                     m

司法院資訊處製作；財團法人民間司法改革基金會備份。
